臺灣高等法院刑事判決　　　　　　　 100年度上訴字第2245號
上　訴　人
即　被　告　林坤儒
上列上訴人即被告因違反毒品危害防制條例案件，不服臺灣士林
地方法院100年度審訴字第299號，中華民國100年6月16日第一審
判決（起訴案號：臺灣士林地方法院檢察署100年度毒偵字第471
號），提起上訴，本院判決如下：
    主  文
上訴駁回。
    理  由
一、按不服地方法院之第一審判決而上訴者，應向管轄第二審之
    高等法院為之。上訴書狀應敘述具體理由，上訴書狀未敘述
    上訴理由者，應於上訴期間屆滿後20日內補提理由書於原審
    法院，逾期未補提者，原審法院應定期間先命補正；第二審
    法院認為上訴書狀未敘述理由或上訴有第362條前段之情形
    者，應以判決駁回之，但其情形可以補正而未經原審法院命
    其補正者，審判長應定期間先命補正，刑事訴訟法第361條
    、第367條，分別定有明文。所謂上訴書狀應敘述具體理由
    ，必係依據卷內既有訴訟資料或提出新事證，指摘或表明第
    一審判決有何採證認事、用法或量刑等足以影響判決本旨之
    不當或違法，而構成應予撤銷之具體事由，始克當之（例如
    ：依憑證據法則具體指出所採證據何以不具證據能力，或依
    憑卷證資料，明確指出所為證據證明力之判斷如何違背經驗
    、論理法則）；倘僅泛言原判決認定事實錯誤、違背法令、
    量刑失之過重或輕縱，而未依上揭意旨指出具體事由，或形
    式上雖已指出具體事由，然該事由縱使屬實，亦不足以認為
    原判決有何不當或違法者（例如：對不具有調查必要性之證
    據，法院未依聲請調查亦未說明理由，或援用證據不當，但
    除去該證據仍應為同一事實之認定），皆難謂係具體理由，
    俾與第二審上訴制度旨在請求第二審法院撤銷、變更第一審
    不當或違法之判決，以實現個案救濟之立法目的相契合，並
    節制濫行上訴（最高法院97年度臺上字第892號判決參照）
    。是以上訴人之上訴書狀或補提之上訴理由書，雖有敘述上
    訴理由，惟並未具體敘述第一審判決有上述違法、不當情形
    ，即與未敘述具體理由無異，其所為上訴，即不符合上訴之
    法定要件。
二、經查，本件原審適用簡式審判程序，並以上訴人即被告林坤
    儒（簡稱被告）於警詢、偵查及原審之自白、臺灣檢驗科技
    股份有限公司濫用藥物尿液檢驗報告、新北市政府警察局汐
    止分局移送毒品危害防制條例案件人犯尿液檢體編號對照表
    、扣案第一級毒品海洛因殘渣袋、注射針筒及本院被告前案
    紀錄表等為據，認定被告確有於民國100年1月24日晚上10時
    許，在其姊林麗花位於新北市汐止區○○○路○段85巷10號2
    樓住處之廁所內，以針筒注射方式施用第一級毒品海洛因之
    犯行，因而判處被告有期徒刑7月等情，均已詳敘其所憑證
    據、認定理由及量刑依據，從形式上觀察並無任何採證認事
    、用法或量刑之不當或違法。被告收受判決後提起本件第二
    審上訴，其上訴理由僅泛稱：(一)被告於本案並不構成累犯；
    (二)本案係被告之姊林麗花主動向警方報案，並於警方到達後
    主動交出注射針筒及海洛因殘渣袋，且被告嗣於清醒後，亦
    主動配合警方採尿送驗，始因而查知上情，應屬自首之行為
    ，請審酌上情，依刑法第62條之規定，減輕被告之刑云云。
    惟按刑法第62條自首減刑之規定，係以對於未發覺之罪，自
    首而受裁判者為要件；又按自首以對於未發覺之罪投案而受
    裁判為要件，如案已發覺，則被告縱有陳述自己犯罪之事實
    ，亦祇可謂為自白，不能認為自首（最高法院84年度臺上字
    第5553號、85年度臺上字第2982號判決意旨參照），本案係
    警方據被告之姊林麗花發現被告昏倒在浴室內，浴室化妝鏡
    旁置物架上並有1根注射針，垃圾桶內則有1個殘渣袋，懷疑
    被告施用毒品而送醫救治並主動報案後，於100年1月25日凌
    晨0時許至林麗花上址住處，經其同意，在同址廁所內扣得
    已使用之針筒1支及海洛因殘渣袋1紙，並於徵得被告同意後
    採集尿液送驗，結果呈嗎啡、可待因陽性反應，始查知上情
    等節，既經原審審認明確，且為被告所是認，則揆諸上揭說
    明，被告並未主動向警方申告其施用毒品，亦未委託其姊林
    麗花代向警方報告施用毒品之事實，林麗花向警方報案後，
    縱被告嗣於警詢、偵查及原審中均坦認施用第一毒品犯行，
    亦僅屬「自白」而非「自首」，要甚明灼。再關於刑之量定
    ，係實體法上賦予法院得為自由裁量之事項，倘其未有逾越
    法律所規定之範圍，或濫用其權限，即不得任意指為違法（
    最高法院75年臺上字第7033號判例意旨參照），本件被告曾
    因施用毒品案件，經臺灣板橋地方法院裁定送勒戒處所觀察
    、勒戒後，認無繼續施用毒品之傾向，於98年5月14日釋放
    出所，經臺灣板橋地方法院檢察署檢察官以98年度毒偵字第
    226號為不起訴處分確定；復於98年間因施用第一級毒品案
    件，經臺灣板橋地方法院於98年11月9日以98年度訴字第344
    2號判處有期徒刑6月，如易科罰金，以新臺幣1,000元折算1
    日，於98年11月26日確定（嗣於100年7月24日縮短刑期執行
    完畢，於本件不構成累犯），有本院被告前案紀錄表在卷可
    按，詎被告猶未能悔改，再犯本案之罪，原審判決之量刑已
    審酌被告之上開前科紀錄，並以其前已因施用毒品案件，經
    法院裁定送觀察、勒戒，仍無法戒除毒癮，顯見其自制力薄
    弱，惟其施用毒品僅屬自殘行為，對於他人之法益尚無直接
    之侵害，及其犯後始終坦承犯行，態度尚稱良好等一切情狀
    ，判處被告有期徒刑7月，並未逾越職權，亦未違反比例原
    則。核被告之上訴意旨，並未依據卷內既有訴訟資料提出新
    事證，以指摘或表明第一審判決有何採證認事、用法或量刑
    等足以影響判決本旨之不當或違法，要難謂其上訴書狀已經
    敘述具體理由，揆諸上開規定及說明，本件上訴顯無具體理
    由而不合法定程式，爰不經言詞辯論，逕予駁回。
據上論斷，應依刑事訴訟法第367條前段、第372條，判決如主文
。
中    華    民    國   100    年    8     月    30    日
                  刑事第十九庭審判長法  官  鄧振球
                                    法  官  彭幸鳴
                                    法  官  張江澤
以上正本證明與原本無異。
如不服本判決，應於收受送達後10日內向本院提出上訴書狀，其
未敘述上訴之理由者並得於提起上訴後10日內向本院補提理由書
（均須按他造當事人之人數附繕本）「切勿逕送上級法院」。
                                    書記官  胡新涓
中    華    民    國   100    年    8     月    31    日